臺灣高等法院高雄分院刑事判決　　　 100年度上訴字第1393號
上　訴　人　臺灣屏東地方法院檢察署檢察官
被　　　告　　　郭家榮
選任辯護人　　　周春米　　律師
　　　　　　　　黃偉倫　　律師
上列上訴人因被告偽造文書案件，不服臺灣屏東地方法院100 年
度訴字第56號中華民國100年6月2日第一審判決（起訴案號：臺
灣屏東地方法院檢察署99年度偵字第7440號），提起上訴，本院
判決如下：
    主  文
上訴駁回。
    理  由
一、公訴意旨略以：被告郭家榮原擔任屏東分局偵查隊小隊長，
    於民國96年11月22日9 時20分許，梁文成之子梁洸維經人發
    現陳屍在屏東縣河濱公園高屏溪下游沙洲，經臺灣屏東地方
    法院檢察署檢察官前往相驗並命解剖後，認有他殺嫌疑，屏
    東分局即就該案件成立「1122專案」調查，郭家榮為專案小
    組之成員，詎其明知在開會簽到表上簽名，即表示曾參加該
    次會議，亦明知該專案小組第12次專案會議於97年5 月16日
    召開時，其本人因另涉犯刑案業於97年5 月7 日遭羈押於法
    務部矯正署屏東看守所中，不可能參加，竟猶基於偽造公文
    書之犯意，於97年6 月27日經釋放後回分局時，在該次專案
    會議簽名單上簽署自己姓名而行使之，以示其有參加該次會
    議，足以生損害於警察機關刑案會議人事控管之正確性，因
    認被告郭家榮涉有刑法第216 條、第211 條之行使偽造公文
    書罪嫌。
二、公訴意旨認被告郭家榮涉有行使偽造公文書之罪嫌，係以證
    人許詠翔之證述及被告郭家榮之供述，並有「1122專案」專
    案會議紀錄1 份可稽等語，為其論據。
三、訊據被告郭家榮固坦承有於前揭專案會議簽到表上簽署自己
    姓名之事實，惟堅決否認有何行使偽造公文書犯行，辯稱：
    我沒有偽造的犯意，我有在上面簽名，表示我有看完，瞭解
    進度，就在上面簽名，以示我有看過，並非代表我有參加的
    意思等語。經查：
（一）被告郭家榮在前開專案會議之時間，因另案遭羈押於法務
      部矯正署屏東看守所中，並未參加該次專案會議，嗣於97
      年6 月27日交保後之某日，始簽署自己之姓名於前揭專案
      會議簽到表上之事實，除為其所是認外（見98年度他字第
      1209號偵查卷卷1 第57、248 頁、原審卷第24頁正面及反
      面、48頁），並經證人即被告許詠翔證述明確（見98年度
      他字第1209號偵查卷卷1 第298 頁、原審卷第40頁反面）
      ，復有97年5 月16日「1122」專案會議簽到表1 紙附卷足
      稽（見98年度他字第1209號偵查卷卷2 第85頁反面），是
      此部分之事實已堪認定。
（二）按刑法上所稱之文書乃指記載意思表示之有體物而言，它
      具有思想之內容，並且明示或可得知作成名義人，而能在
      法律交往與經濟交易中，充當適格而明確之證明，然文書
      究應具有何種具體之思想內容，刑法並未做規定，但依刑
      法第211 條法文之規定，即偽造或變造行為之結果須「足
      以生損害於公眾或他人者」之情狀下，方能構成偽造或變
      造文書罪，可見刑法所保護的文書乃是以與權利或義務有
      關或法律交往所形成之法律關係具有重要性之事實為思想
      內容者為限，若雖有思想內容，但並非與權利或義務有關
      或法律交往所形成之法律關係具有重要性之事實為內容之
      文書，自非刑法上之文書，其理甚明。而本件公訴意旨所
      指之簽到表，依「簽到」之文意解釋，僅係表彰該簽名在
      其上之人有無參與該次專案會議，別無其他意義，業經本
      院向屏東縣政府警察局函查參加專案會議簽到簿上簽名之
      目的為何及有無敘獎與核發出席費，經函覆在專案會議簽
      到簿上簽名僅代表有出席該次會議，該專案人員並無敘獎
      及核發出席費之情形，有屏東政府縣警察局100 年10月24
      日屏警刑一字第1000056120號函及所附資料可稽（本院卷
      第46-64 頁）。是該簽到簿之簽名並未發生法律上之權利
      義務變動之效果，為不具法律效果非刑法上所欲保護之文
      書。
（三）又偽造公文書係指無製作公文書之權者，冒充或捏造公務
      機關或公務員的名義，製作虛偽之公文書，故行為人若係
      有製作權，而以自己名義而製作，自無本罪的偽造可言，
      縱所製作的文書內容與其真意不符，且涉及他人的權利，
      亦非本罪之偽造。準此，在該簽到表上簽名既係用以表彰
      該人有無參與該次專案會議，則就得以製作被告郭家榮有
      無參與該次專案會議之有權製作人，即為被告郭家榮自己
      本人，故被告郭家榮簽名於上，縱與事實不符，亦非偽造
      行為甚明。
    綜上所述，因該簽到簿之簽名並未發生法律上之權利義務變
    動之效果，被告郭家榮雖未參加該次專案會議，而在該專案
    會議簽到表上簽名，然該簽到表上既非刑法上所欲保護之文
    書，且被告郭家榮所為係以自己名義簽名，並非冒名，亦不
    該當「偽造」之行為，則其所為即與刑法之偽造公文書之構
    成要件有間，此外復查無其他確切証据証明被告郭家榮有行
    使偽造公文書之犯罪情事，其犯罪即屬不能証明。
四、原審以不能証明被告郭家榮犯罪，依法諭知無罪，核無不合
    ，檢察官上訴指摘原判決不當，為無理由，應予駁回。
據上論結，應依刑事訴訟法第368 條，判決如主文。
本案經檢察官林應華到庭執行職務。
中    華    民    國   100    年    11    月    29    日
                    刑事第八庭  審判長法  官  李炫德
                                      法  官  郭玫利
                                      法  官  張盛喜
以上正本證明與原本無異。
被告不得上訴。
檢察官如不服本判決應於收受本判決後10日內向本院提出上訴書
狀，其未敘述上訴理由者，並得於提起上訴後10日內向本院補提
理由書狀（均須按他造當事人之人數附繕本）「切勿逕送上級法
院」。
中    華    民    國   100    年    11    月    29    日
                                      書記官  齊椿華